臺灣高等法院刑事裁定
        110年度毒抗字第175號
抗  告  人
即  被  告  曾品國



上列抗告人即被告因違反毒品危害防制條例案件，不服臺灣基隆
地方法院中華民國109年12月22日所為裁定（109年度毒聲字第21
8號），提起抗告，本院裁定如下：
    主  文
抗告駁回。
    理  由
一、原裁定意旨略以：聲請人即被告甲○○基於施用第一級毒品
    海洛因之犯意，於民國109年7月16日某時，在基隆市中山區
    通仁街附近某處路邊停靠車輛內，以針筒注射之方式，施用
    海洛因1次，嗣於翌（17）日下午8時10分許，在基隆市○○
    區○○路000○0號前為警查獲，徵得其同意採集尿液檢體送
    驗，結果呈可待因、嗎啡陽性反應。爰依毒品危害防制條例
    第20條第1項、第3項及觀察勒戒處分執行條例第3條第1項規
    定，裁定令入勒戒處所觀察、勒戒。
二、抗告意旨略以：被告為家中唯一經濟來源，家中雙親年邁，
    母親又罹患極重度精神疾病，生活無法自理，端賴被告悉心
    照顧，也只有被告與雙親同住。若被告身陷囹圄，難以想像
    雙親如何生活，被告現已下定決心改正，懇請准予戒癮治療
    ，讓被告得以繼續彌補對雙親的虧欠等語。
三、按犯第10條之罪者，檢察官應聲請法院裁定，或少年法院（
    地方法院少年法庭）應先裁定，令被告或少年入勒戒處所觀
    察、勒戒，其期間不得逾2月。觀察、勒戒後，檢察官或少
    年法院（地方法院少年法庭）依據勒戒處所之陳報，認受觀
    察、勒戒人無繼續施用毒品傾向者，應即釋放，並為不起訴
    之處分或不付審理之裁定；認受觀察、勒戒人有繼續施用毒
    品傾向者，檢察官應聲請法院裁定或由少年法院（地方法院
    少年法庭）裁定令入戒治處所強制戒治，其期間為6個月以
    上，至無繼續強制戒治之必要為止。但最長不得逾1年。依
    前項規定為觀察、勒戒或強制戒治執行完畢釋放後，3年後
    再犯第10條之罪者，適用前2項之規定，毒品危害防制條例
    第20條第1項至第3項定有明文。該條所定「3年後再犯」，
    只要本次再犯距最近1次觀察、勒戒或強制戒治執行完畢釋
    放，已逾3年者即屬之，不因其間有無犯第10條之罪經起訴
    、判刑或執行而受影響（最高法院109年度台上大字第3826
    號刑事大法庭裁定意旨參照）。
四、經查：
（一）被告於109年7月16日某時，在基隆市中山區通仁街附近某
      處路邊停靠車輛內，以針筒注射之方式，施用海洛因1次
      之事實，業據被告於坦承不諱（見毒偵字卷第9至13頁）
      ，並有勘察採證同意書、基隆市警察局第一分局扣押物品
      目錄表、台灣尖端先進生技醫藥股份有限公司109年7月30
      日濫用藥物檢驗報告、通聯紀錄表、尿液檢體對照表可參
      （同上卷第35至46頁），俱徵被告前揭任意性自白與事實
      相符，堪信為真。
（二）被告前於92年間因施用毒品，經臺灣基隆地方法院以92年
      度毒聲字第456號裁定送勒戒處所觀察、勒戒，於92年7月
      21日因無繼續施用傾向執行完畢釋放出所，經臺灣基隆地
      方檢察署檢察官為不起訴處分確定，有本院被告前案紀錄
      表在卷可憑。是被告於前揭觀察、勒戒執行完畢釋放3年
      後施用第一級毒品海洛因之行為，應依毒品危害防制條例
      第20條第3項、第1項規定，令入勒戒處所觀察、勒戒。
（三）被告雖以前揭情詞提起抗告。惟毒品危害防制條例第24條
      第1項規定，採行觀察、勒戒與緩起訴戒癮治療並行之雙
      軌模式，賦與檢察官依職權裁量行使，檢察官是否給予施
      用毒品者為附命完成戒癮治療之緩起訴處分，自得本於毒
      品危害防制條例第24條之規定及立法目的，依行政院所頒
      「毒品戒癮治療實施辦法及完成治療認定標準」，選擇實
      施對象、內容、方式與執行之醫療機構，妥為斟酌，其裁
      量結果如認適於為緩起訴處分者，應於緩起訴處分中說明
      其判斷之依據，如認為應向法院聲請觀察、勒戒者，則係
      適用原則而非例外，法院原則上應予尊重，僅就其認定事
      實有誤、違背法令，或其裁量有重大明顯瑕疵等為審查。
      且毒品危害防制條例觀察、勒戒之規定，係對施用毒品成
      癮者所為之積極矯治措施之保安處分，目的在斷絕施用毒
      品者對毒品之依賴，屬強制規定，除經檢察官審酌個案情
      形，依毒品危害防制條例第24條第1項為附命完成戒癮治
      療之緩起訴處分，可排除觀察、勒戒之適用外，即應向法
      院聲請裁定將被告送勒戒處所觀察、勒戒，非謂被告不具
      有毒品戒癮治療實施辦法及完成治療認定標準所定不適合
      為戒癮治療之事由存在，檢察官即應為附命完成戒癮治療
      之緩起訴處分，此不待言。被告既於觀察、勒戒執行完畢
      釋放3年後再犯本件施用第一級毒品犯行，檢察官經傳喚
      被告到庭斟酌其個案情節，於109年9月24日訊問被告，賦
      予陳述意見之機會後（見偵卷第125、126頁），未以緩起
      訴處分方式轉介被告前往醫療院所治療，循法律規定之原
      則，依毒品危害防制條例第20條第1項、第3項規定聲請觀
      察、勒戒，當無違法或裁量濫用之瑕疵可指。至被告之自
      省狀況、家庭扶養等，與其是否應受觀察、勒戒無關，抗
      告意旨執此請求戒癮治療，洵屬無據。
五、從而，原審據檢察官之聲請，依毒品危害防制條例第20條第
    1項、第3項，觀察勒戒處分執行條例第3條第1項規定，裁定
    被告令入勒戒處所觀察、勒戒，核無違誤。
六、綜上，抗告意旨所指，尚乏所據。本件抗告為無理由，應予
    駁回。爰依刑事訴訟法第412條，裁定如主文。　　
中　　華　　民　　國　　110  　年　　2　　月　　26　　日
                  刑事第三庭    審判長法　官  張惠立
                                      法　官  張江澤
                                      法　官  廖怡貞
以上正本證明與原本無異。
不得再抗告。
                                      書記官  邵淑津
 中　　華　　民　　國　　110 　年　　2 　　月　　26　　
    日